臺灣高等法院高雄分院刑事判決　　　　 94年度上訴字第640號
上　訴　人
即　被　告　乙○○
上　訴　人
即　被　告　甲○○
　　　　　　　　　　　15號(羈押在台灣高雄看守所)
前列二人共同
選任辯護人　蘇精哲律師
　　　　　　劉家榮律師
　　　　　　洪世崇律師
上列上訴人因被告強盜等案件，不服臺灣高雄地方法院93年度訴
字第3050號中華民國94年4 月15日第一審判決（起訴案號：臺灣
高雄地方法院檢察署93年度偵字第21422 號），提起上訴，本院
判決如下：
     主  文
上訴駁回。
     事  實
一、甲○○因欠錢花用，竟意圖為自己不法之所有，先於民國93
    年10月22日下午3時許，在高雄縣鳳山市○○○路112巷1之1
    號前，持其所有客觀上具有危險性可供兇器使用之鐵製開口
    扳手1支，竊取丙○○所有之車牌號碼HTT-437號重型機車之
    車牌1 面，得手後，甲○○向乙○○提議行搶，2 人遂共同
    意圖為自己不法之所有，並基於強盜取財之犯意聯絡，先由
    甲○○於同年月24日晚上11時許，在高雄縣林園鄉○○村○○○路83巷13弄15號之住處，將前開竊得之車牌，換掛於其
    以分期付款方式購買並登記於惠群車業商行名下之車牌號碼
    L95-023 號重型機車上，再由甲○○騎乘該車後載乙○○，
    均戴口罩1 個及安全帽1 頂，並由甲○○攜帶向不詳姓名綽
    號「偉仔」之友人（下稱「偉仔」）所借得客觀上具有危險
    性可供兇器使用之電擊棒1 支，及由乙○○攜帶其在高雄市
    六合夜市所購得客觀上無法立即分辨真偽且具有危險性可供
    兇器使用之金屬玩具手槍1 枝（含彈匣1 個，內裝玩具金屬
    彈殼1 個），放入機車坐墊下方置物箱內，嗣於同年月25日
    凌晨0 時30分許，2 人騎車行經高雄縣大寮鄉○○村○○路
    ○ 段121 巷口之「阿隆檳榔攤」時，見該檳榔攤內僅有女店
    員丁○○1 人，在騎車繞行2 、3 圈之後，認有機可趁即停
    車在旁，取出上開電擊棒及玩具手槍衝入該檳榔攤內，由甲○○以持上開電擊棒從背後抵住因受到驚嚇而蹲在地上之丁○○頸部，恫稱：錢拿出來，不然要你死等語之強暴方式，
    及由乙○○以持上開玩具手槍在旁，令丁○○由外觀誤認為
    所持有者為具殺傷力之真槍而心生畏懼之脅迫方式，至使丁○○不能抗拒，而由乙○○打開該檳榔攤櫃台之抽屜，強行
    取走現金新臺幣（下同）1,850 元（含500 元鈔票3 張、
    100 元鈔票1 張、50元硬幣5 枚）、峰牌香菸9 包、估價單
    1 張等物，得手後，乙○○又詢問丁○○千元鈔票藏放在何
    處等語，丁○○回答當晚尚未收到千元大鈔等語，甲○○、
    乙○○乃匆忙逃離該檳榔攤，適該檳榔攤負責人戊○○駕車
    抵達該檳榔攤外，丁○○見狀大喊搶劫，甲○○立即棄車逃
    逸，並將上開電擊棒及所戴口罩1 個、安全帽1 頂沿路丟棄
    在高雄縣大寮鄉○○村○○路○ 段175 號旁空地，戊○○則
    下車追趕乙○○，乙○○在逃跑時不慎跌倒，其強盜所得贓
    物峰牌香菸9 包及所穿著之布鞋均掉落地面，詎其起身後，
    為脫免逮捕竟轉身持上開玩具手槍比向戊○○，以此脅迫方
    式致戊○○心生畏懼，因而停止追趕，轉頭將甲○○、乙○○停在該檳榔攤旁機車之鑰匙取下，並往該檳榔攤內跑，乙○○則赤腳繼續逃逸，適巡邏員警經過現場，戊○○即攔下
    員警告知上情，警方始在該檳榔攤後方距離約20公尺處之空
    地逮捕乙○○，當場查扣其犯案工具安全帽1 頂、口罩1 個
    、玩具手槍1 枝（含彈匣1 個，內裝玩具金屬彈殼1 個），
    及強盜所得贓物現金1,850 元（含500 元鈔票3 張、100 元
    鈔票1 張、50元硬幣5 枚）、估價單1 張等物，另在該檳榔
    攤周圍地上起出其強盜所得贓物峰牌香菸9 包，及在甲○○
    、乙○○所騎乘之機車上扣得丙○○失竊之車牌號碼HTT-
    437 號機車車牌1 面。嗣於同日上午6 時10分許，經乙○○
    帶同警方至前開甲○○之住處，將甲○○逕行拘提到案後，
    再經甲○○帶同警方至高雄縣大寮鄉○○村○○路○ 段175
    號旁空地起出其犯案工具安全帽1 頂、口罩1 個及電擊棒1
    支等物。
二、案經高雄縣警察局林園分局報告臺灣高雄地方法院檢察署檢
    察官偵查起訴。
    理  由
壹、程序方面（本案證據能力之認定）：
一、被告乙○○之選任辯護人在原審準備程序中抗辯：被告乙○○為警逮捕後，在移送臺灣高雄地方法院檢察署前，曾在林
    園分局昭明派出所內服務台處，遭該派出所晚班主管從凌晨
    1 時至4 時許，以黑色塑膠管毆打雙腳腳底刑求，被害人丁○○、戊○○及值班警員均有目睹上情，之後警員始對其製
    作警詢筆錄，並通知家人到場，其母親及伯母到場後亦知悉
    上情，故警詢中部分陳述非出於自由意志；而內勤檢察官偵
    訊時，因疲倦且害怕再被警察借提刑求，始依照警詢筆錄內
    容陳述乙節。被告乙○○、甲○○2 人之選任辯護人在本院
    準備程序中並主張被告乙○○、甲○○之警詢筆錄受到警員
    刑求，為非任意性之自白，應無證據能力等語。經查：
  (一)按被告之自白，非出於強暴、脅迫、利誘、詐欺、疲勞訊問
    、違法羈押或其他不當方法，且與事實相符者，得為證據，
    刑事訴訟法第156 第1 項定有明文。又按被告以外之人（包
    括證人、鑑定人、告訴人、被害人及共同被告等）非出於任
    意性之陳述，其供述亦無證據能力（最高法院20年度上字第
    1640 號判例意旨參照）。
  (二)被告乙○○抗辯其於警詢中之自白係出於不正之方法取得，
    為非任意性，經本院調查結果如下：
  依臺灣高雄看守所94年1月24日高所正衛字第0949000046號
    函所檢送被告乙○○入所前患病受傷經過自述登記簿、健康
    檢查表影本之記載，及該所94年3月25日高所正衛字第09490
    00513號函覆本院之內容，固可得知被告乙○○入所時自述
    其在93年10月25日凌晨1時在昭明派出所遭主管警員用腳鍊
    及手銬銬起來用水管鞭打雙腳腳底乙情，經該所管理員依其
    自述觀察其現況後在自述登記簿上登載其目前現況良好、腳
    底腫等語，而於被告乙○○入所隔日完成填報之健康檢查表
    ，關於被告乙○○胸部、四肢、視力、聽力、精神狀態之健
    康診斷均為正常。
  證人丁○○於94年3 月10日原審審理中證稱：當天被害之後
    ，戊○○載我去昭明派出所作筆錄，於10月25日1 點10分開
    始作筆錄，大約3 點離開派出所，當時有幾位警官在場，我
    有看到乙○○被銬在牆上坐在地上，從我作筆錄到離開，乙○○一直被銬在地上，沒有看到派出所內有無員警對乙○○
    有何言語或身體動作，好像有聽到他叫的很大聲，但是想不
    起來是講話還是被打在叫的聲音，他叫的時候，有警員在他
    身邊，沒有注意到派出所內是否有1 條黑色塑膠管，我作筆
    錄時，戊○○也在作筆錄，是我先作筆錄，我做完筆錄後有
    等一下戊○○，並且一起離開，後來早上下班以後我再去作
    筆錄，從第1 次做完筆錄離開到第2 次去作筆錄，中間大約
    隔4 、5 小時，兩次看到乙○○都銬在同1 個地方，我第2
    次做完筆錄時，乙○○還沒開始作筆錄等語；另於同年4 月
    4 日原審審理中證稱：歹徒逃跑時有1 個人撞到我們的垃圾
    桶跌倒，鞋子掉了等語。
  證人戊○○於94年3 月10日原審審理中證稱：我跟丁○○一
    起去昭明派出所，我看到乙○○被銬住坐在中間地上，我不
    知道乙○○有無被警員罵或施暴，是丁○○先作筆錄，我才
    進去作筆錄，看不清楚乙○○在做何事，記不清楚乙○○有
    無大、小聲，也沒有注意到我做完筆錄後，乙○○是否有向
    我求救，第2 次去作筆錄時，沒有看到乙○○，在派出所沒
    有看到水管等語；另於同年4 月4 日原審審理中證稱：案發
    時，我剛好要去收錢，小姐說搶劫，我下車追趕乙○○，乙○○才跌倒，追了約10幾公尺，乙○○好像沒有穿鞋子，後
    來他拿槍出來，我就掉頭，剛好巡邏警車經過，我攔下警察
    說搶劫，警察就追趕乙○○，檳榔攤外面有鋪水泥，但已經
    被車子壓壞，所以有大的碎石頭在路上，跑的時候會摔倒，
    如果赤腳跑應該會擦傷等語。
  證人即昭明派出所副主管林英源於94年3 月10日原審審理中
    證稱：當天主管即派出所所長輪休，沒有進派出所，我是代
    理主管，其他員警稱呼我為副座，案發時，無線電通報，我
    有趕到現場支援，並從現場押解乙○○到派出所，乙○○從
    93年10月25日凌晨12點50分就在派出所，我當時有在場，大
    約4 、5 點才上樓休息，乙○○被帶到派出所後，手被銬在
    柱子的地方，有坐椅子，到6 點才作第2 次筆錄，中間4、5
    個小時，兩個被害人有來作筆錄，當天有4 位員警在場，被
    害人由員警作筆錄，我有問乙○○一些基本資料，乙○○沒
    有跟我表示身體不舒服或者受傷，我沒有拿黑色塑膠管打乙○○腳底，派出所內沒有水管，當時乙○○穿布鞋，在緝獲
    現場，乙○○有遺落布鞋，沿路赤腳在跑，我有撿回鞋子讓
    他穿，他腳底有紅腫，可能是他在案發現場逃跑的時候，沒
    有穿鞋子所造成的，我上樓後，在隔天早上9 點多下樓，議
    員林棋福的太太到派出所關心，他有問我乙○○被刑求的事
    ，我跟他說我都在現場，沒有看到這件事情等語。
  證人即被告之母黃月碧於94年3 月10日原審審理中證稱：大
    約早上5 點接到昭明派出所警員的通知，5 點半我先生陪我
    到派出所，我看到乙○○被銬在柱子旁邊，他跟我說他在4
    點到4 點半左右被沒有穿便服的人用水管打腳底，那個人4
    點多離開現場，乙○○有給我看他腳底黑青腫脹，兩腳都有
    受傷，當時乙○○第2 次警詢筆錄已經做完放在桌上，第2
    次去昭明派出所是大約7 點以後和我大伯、柯圭、我先生4
    個人一起去，後來乙○○被送到林園分局刑事組時，我有跟
    在後面，乙○○在派出所是穿布鞋，到分局我才拿拖鞋讓他
    換等語。
  證人即高雄縣議員林棋福之妻柯圭於94年3 月10日原審審理
    中證稱：受到民眾拜託，在93年10月25日和乙○○父母及大
    伯一起去昭明派出所，到場時乙○○蹲在柱子旁，說他被打
    身體跟腳，但沒有表示被何物打，我沒有過去看乙○○受傷
    情形，他媽媽有過去看，我問派出所的副主管有無此情形，
    他說他沒有看到，應該不會有這種情形等語。
  綜上所述，被告乙○○在進入臺灣高雄看守所時固有腳底紅
    腫之情形，然在被告乙○○所指遭員警刑求之時間內，曾進
    出昭明派出所之證人丁○○、戊○○、林英源等人均證述未
    目睹被告乙○○在昭明派出所內遭員警以黑色塑膠管毆打腳
    底之情事，而證人黃月碧、柯圭僅證述事後聽聞被告乙○○
    陳述遭員警刑求乙事，渠等亦未親眼目睹員警有刑求之情事
    ，故依前開證人丁○○、戊○○、林英源、黃月碧、柯圭等
    人之證詞，均不足以證明被告乙○○在昭明派出所內有遭員
    警刑求之事實。況依被告乙○○所述，其係在昭明派出所內
    服務台處，遭該派出所晚班主管從凌晨1 時至4 時許，以黑
    色塑膠管毆打雙腳腳底刑求，然依常情判斷，員警縱屬至愚
    之人，亦不至於選擇在民眾可自由進出經過之派出所服務台
    公然刑求人犯長達3 小時之久，且若真有其事，絕不可能無
    人目睹此事，是被告乙○○所述遭刑求之情形顯與常情有悖
    ，殊難採信。再參以被告乙○○在案發現場逃逸時，曾因跌
    倒而掉落布鞋，赤腳在有碎石子之水泥地上逃跑乙情，業據
    證人丁○○、戊○○、林英源證述如前，被告乙○○亦不否
    認其逃逸時曾因跌倒而掉落布鞋之事實，依經驗法則判斷，
    被告乙○○腳底紅腫之情形，應係其脫逃時赤腳在有碎石子
    之水泥地上奔跑所致。本件既不能證明警員有刑求之情事，
    即應認被告乙○○於警詢中之自白係出於自由意志所為，應
    有證據能力。
  至被告乙○○第2 次警詢筆錄製作時間（筆錄記載為自93年
    10月25日6 時10分起至同日6 時40分止）雖係在員警所填載
    因被告身體健康突發事由不能訊問之法定障礙事由經過時間
    （自93年10月25日0 時50分起至同日8 時0 分止）之內，惟
    被告乙○○既能針對員警之問題切實回答而完成該次筆錄，
    顯見被告乙○○當時已無因身體健康突發事由不能訊問之情
    形，而係員警在製作法定障礙事由經過時間統計表時有所誤
    載，並不影響被告乙○○該次筆錄之任意性，附此敘明。
  被告乙○○於93年10月25日經內勤檢察官偵訊之時間係從晚
    上8 時26分起至8 時42分止，有當日偵訊筆錄附卷可稽，足
    認檢察官並無長時間疲勞訊問被告乙○○之情事，且亦無其
    他證據證明檢察官有其他不正取供之情事，是被告乙○○此
    部分陳述應係出於自由意志所為，應有證據能力，尚不因被
    告乙○○應答時內心主觀之想法而受到影響。
  本院勘驗被告乙○○前揭之二次警詢製作過程錄音內容，勘
    驗結果，除全部訊問時間第一次筆錄為3 分鐘，第二次筆錄
    為17 分 鐘，與筆錄所記載之二次筆錄訊問時間均為30分鐘
    ，以及第二次筆錄記載被告答稱：「我母親有到場，不用選
    任辯護人」，實則被告係答稱：「我母親要來」等部分不相
    符外，其餘均與筆錄記載相符。且全程被告陳述之精神狀態
    、語氣均正常，並無異常情狀，亦無遭脅迫或利誘之不法取
    供情形，以上勘驗結果業經載明本院勘驗筆錄可稽。故被告
    乙○○在警詢之二次警詢筆錄之自白既均係在出於其自由意
    志下所為，並無不正取供之非任意性情形，其自白當有證據
    能力。
  (三)被告甲○○抗辯其於警詢中之自白係出於不正之方法取得，
    為非任意性，經本院調查結果如下：
  (1)本院勘驗被告甲○○於93年10月25日之警詢製作過程錄音內
    容，勘驗結果：被告甲○○在警詢中之陳述與筆錄記載內容
    均相符，且全程被告陳述之精神狀態、語氣均正常，並無異
    常情狀，亦無遭脅迫或利誘之不法取供情形，以上勘驗結果
    業經載明本院勘驗筆錄可稽。
  (2)故被告甲○○在警詢中之自白既係出於任意性，應有證據能
    力。
二、按被告以外之人於檢察事務官、司法警察官或司法警察調查
    中所為之陳述，與審判中不符時，其先前之陳述具有較可信
    之特別情況，且為證明犯罪事實存否所必要者，得為證據，
    刑事訴訟法第159 條之2 定有明文。經查，被害人丁○○於
    警詢中之陳稱：當時我在檳榔攤內，乙○○持手槍，另逃逸
    之男子手持黑色物品衝進檳榔攤內．．．逃逸之男子手持黑
    色物品押在我脖子上，叫我把錢拿出來，不然要我死等語，
    惟於94年4 月4 日原審審理中則證稱：案發當時先進來的人
    手上有帶1 支形狀像手槍的黑色物品，忘記後進來的人有無
    攜帶東西，只知道有人站在背後，當時嚇到就蹲下，忘記是
    否有被人拿物品抵住頸部，並表示錢拿出來，不然要你死等
    語，先後之陳述顯有不符，本院審酌其於警詢中之陳述距案
    發日較近，當時記憶自較深刻，可立即反應所知，不致因時
    隔日久而遺忘案情，且當時尚未與被告2 人家屬達成和解，
    較無來自被告2 人同庭在場之壓力而迴護被告之機會，揆諸
    上開規定，其於警詢中所為之陳述，客觀上應具有較可信之
    特別情況，且亦為證明被告2 人犯罪事實存否所必要，應有
    證據能力。
三、按被告以外之人於偵查中向檢察官所為陳述，除顯有不可信
    之情況者外，得為證據，刑事訴訟法第159 條之1 第2 項定
    有明文。偵查中對被告以外之人（包括證人、鑑定人、告訴
    人、被害人及共同被告等）所為之偵查筆錄，或被告以外之
    人向檢察官所提之書面陳述，性質上均屬傳聞證據。惟現階
    段刑事訴訟法規定檢察官代表國家偵查犯罪、實施公訴，依
    法其有訊問被告、證人及鑑定人之權，證人、鑑定人且須具
    結，而實務運作時，檢察官偵查中向被告以外之人所取得之
    陳述，原則上均能遵守法律規定，不致違法取供，其可信度
    極高，職是，被告以外之人前於偵查中已具結而為證述，除
    反對該項供述得具有證據能力之一方，已釋明「顯有不可信
    之情況」之理由外，不宜以該證人未能於審判中接受他造之
    反對詰問為由，即遽指該證人於偵查中之陳述不具證據能力
    。本件證人丙○○、丁○○、戊○○於檢察官偵查中所為之
    陳述，其等未曾提及檢察官在偵查時有不法取供之情形，被
    告或辯護人亦未釋明上開供述有顯不可信之情況，依上說明
    ，其於偵查中之證詞，認均具有證據能力。
四、按鑑定人由審判長、受命法官或檢察官就下列之人選任1人
    或數人充之：(一)就鑑定事項有特別知識經驗者。(二)經政府機
    關委任有鑑定職務者；鑑定之經過及其結果，應命鑑定人以
    言詞或書面報告；法院或檢察官得囑託醫院、學校或其他相
    當之機關、團體為鑑定，或審查他人之鑑定，並準用第203
    條至第206條之1規定，刑事訴訟法第198條、第206條第1項
    、第208條第1項分別定有明文。且臺灣高雄地方法院檢察署
    已概括選任內政部警政署刑事警察局為該署轄區司法警察機
    關調查中案件有關槍彈有無殺傷力之鑑定事項之鑑定機關，
    有該署92年7月11日雄檢楠文字第0921000185號函可參。依
    上開說明，卷附內政部警政署刑事警察局93年12月14日刑鑑
    字第0930217218號槍彈鑑定書，雖係被告以外之人於審判外
    之書面陳述，然係檢察機關概括委託內政部警政署刑事警察
    局鑑定後所製作之鑑定報告，為刑事訴訟法第159條第1項所
    指例外情形，應有證據能力。
五、按被告以外之人於審判外之陳述，雖不符前4條之規定，而
    經當事人於審判程序同意作為證據，法院審酌該言詞陳述或
    書面陳述作成時之情況，認為適當者，亦得為證據，刑事訴
    訟法第159條之5第1項定有明文。本件被害人丙○○、戊○○於警詢之陳述，係被告以外之人於審判外之言詞陳述；另
    卷附贓物領據保管單、高雄縣警察局車牌遺失證明單影本、
    高雄縣警察局車牌尋獲電腦輸入單、高雄縣政府警察局贓物
    認領收據、和解書，均係被告以外之人於審判外之書面陳述
    ，且係針對個案所製作，不具備例行性之要件，是前開證據
    資料均不符刑事訴訟法第159條之1至第159條之4條等規定之
    情形，惟被告及辯護人於本院審理中對前開證據資料之證據
    能力均表示無意見，同意作為本案之證據方法，本院審酌言
    詞及書面陳述作成時之情況，亦認為適當，揆諸上開規定，
    認均有證據能力。
六、按傳聞法則乃對於被告以外之人於審判外之言詞或書面陳述
    而為之規範。卷附警員拍攝案發現場、被告乙○○為警查獲
    之扣案物、被告甲○○起出扣案物過程等蒐證照片共22張，
    乃以科學、機械之方式，對於當時狀況所為忠實且正確之記
    錄，性質上並非供述證據，應無刑事訴訟法第159條第1項規
    定之適用，附此敘明。
貳、實體方面：
一、被告甲○○於前開時地持其所有之鐵製開口扳手1支，竊取
    被害人丙○○所有之車牌號碼HTT-437號重型機車之車牌1面
    之犯罪事實，業據被告甲○○於警詢、偵查及原審、本院審
    理中均坦承不諱，核與被害人丙○○於警詢中之陳述及偵查
    中所證述之機車失竊情節均相符，並有車牌號碼HTT-437 號
    之機車車牌1 面扣案可證，及贓物領據保管單、高雄縣警察
    局車牌遺失證明單影本、高雄縣警察局車牌尋獲電腦輸入單
    各1 紙附卷可稽，足認被告甲○○此部分自白核與事實相符
    ，應堪採信，則被告甲○○前開攜帶兇器竊盜犯行堪以認定
    。
二、被告2人強盜部分：
  (一)訊據被告乙○○、甲○○固不否認上開被告甲○○提議行搶
    ，並將其前所竊得之車牌號碼HTT-437 號車牌換掛於其所購
    買之機車上，再騎乘該車後載被告乙○○至「阿隆檳榔攤」
    並停車在旁，由被告甲○○、乙○○均戴口罩1 個及安全帽
    1 頂，分持電擊棒及玩具手槍衝入該檳榔攤內，由被告乙○○從櫃台抽屜內取走現金1850元、峰牌香菸9 包、估價單1
    張等物後，被告甲○○順利逃離現場，被告乙○○則為抵達
    現場之該檳榔攤負責人戊○○追趕，並為警在該檳榔攤後方
    空地當場逮捕，扣得其犯案工具安全帽1 頂、口罩1 個、玩
    具手槍1 枝，及贓物現金1850元、估價單1 張等物，另在該
    檳榔攤周圍地上起出其逃逸時因跌倒掉落之贓物峰牌香菸9
    包，再經被告乙○○帶同警方至被告甲○○之住處，將被告
    甲○○逕行拘提到案後，由被告甲○○帶同警方起出其逃逸
    時沿路丟棄之犯案工具安全帽1 頂、口罩1 個及電擊棒1 支
    等物之事實，惟均矢口否認有何攜帶兇器強盜之犯行，被告
    乙○○辯稱：伊進入檳榔攤時並未看見丁○○，不知道裡面
    有人，帶玩具手槍是為了自己壯膽，只有放在口袋內，沒有
    拿出來脅迫丁○○，伊拿了錢就離開，沒有看到甲○○拿電
    擊棒抵住丁○○頸部，也沒有和丁○○對話，跑出檳榔攤後
    因跌倒玩具手槍才從口袋掉出來，我起身要撿玩具槍時，戊○○看到就跑回店內，伊沒有拿槍指著戊○○云云，其辯護
    人並主張：被告2 人均未對丁○○施以強暴、脅迫，至使丁○○不能抗拒，丁○○係因害怕而自行蹲下，被告乙○○即
    乘機取走財物，被告2 人所為與強盜罪之構成要件不符，充
    其量僅構成搶奪罪云云；被告甲○○則辯稱：當天伊先衝進
    去，丁○○自己嚇到就蹲下來，伊只有拿電擊棒站在丁○○
    後方，沒有抵住丁○○頸部，也沒有說錢拿出來，不然要你
    死等語，乙○○進來拿錢時，伊沒有看到乙○○手上有拿槍
    云云。
  (二)經查：
  被告2 人於前開時地，共乘懸掛車牌號碼HTT-437 號車牌之
    重型機車，在「阿隆檳榔攤」前繞行2 、3 次後停車在旁，
    均戴口罩及安全帽，由被告甲○○持電擊棒、被告乙○○持
    玩具手槍衝進該檳榔攤內，並由被告甲○○持電擊棒抵住蹲
    在地上之女店員丁○○頸部，恫稱：把錢拿出來，不然要你
    死等語，使丁○○不敢反抗，再由被告乙○○打開櫃台抽屜
    強行取走現金1,850 元（含500 元鈔票3 張、100 元鈔票1
    張、50元硬幣5 枚）、峰牌香菸9 包、估價單1 張等物，被
    告乙○○又詢問丁○○千元鈔票藏放在何處等語，丁○○回
    答當晚還沒收到千元鈔票等語，被告2 人即離開該檳榔攤欲
    騎車逃逸，適該檳榔攤負責人戊○○抵達現場，丁○○大喊
    搶劫，戊○○上前追趕，嗣經巡邏警員將被告乙○○當場逮
    捕到案，被告甲○○則逃離現場之事實，業據被害人丁○○
    於93年10月25日警詢中陳述及於同年11月5 日檢察官偵訊時
    證述綦詳。
  「阿隆檳榔攤」負責人戊○○於案發當晚至該檳榔攤欲收取
    營業所得時，目睹被告乙○○戴口罩及安全帽匆忙離開該檳
    榔攤，且女店員丁○○大喊搶劫，乃上前追趕，被告乙○○
    在逃跑時跌倒，並轉身亮出手槍比向戊○○，戊○○不知該
    槍真假，因害怕而轉身將停放在該檳榔攤旁懸掛車牌號碼HT
    T-437 號車牌之重型機車鑰匙拔下，並往該檳榔攤內跑，適
    巡邏警員經過現場，戊○○即攔下警員告知上情，經警當場
    逮捕被告乙○○之事實，亦據被害人戊○○於93年10月25日
    警詢中陳述、同年11月5 日檢察官偵訊及94年4 月4 日原審
    審理中證述甚詳。
  被告乙○○於93年10月25日警詢、同日及同年11月5日檢察
    官偵訊時供承：案發當日因甲○○欠錢花用提議行搶，遂由
    甲○○騎乘懸掛車牌號碼HTT-437號車牌之重型機車載伊，2
    人見「阿隆檳榔攤」內只有1名女店員，在現場繞行兩圈後
    ，認為容易行搶，停車後，取出放置在機車置物箱內之玩具
    手槍及電擊棒，由甲○○持電擊棒、由伊持玩具手槍進入該
    檳榔攤內，由甲○○用電擊棒壓制女店員脖子詢問錢放在何
    處，由伊在旁出示玩具手槍，女店員說錢放在抽屜內，伊即
    打開抽屜，將錢及香菸放進外套右口袋內，要離開時，老闆
    跑過來追趕伊，伊想把老闆嚇跑，用槍比著老闆，老闆便轉
    頭逃跑，警方亦趕到現場，在檳榔攤後方空地約20公尺處將
    伊逮捕，而甲○○趁亂逃走等語。
  被告甲○○於93年10月25日警詢及同日檢察官偵訊時亦供承
    ：案發當日伊因欠錢花用，與乙○○共同協議行搶，由伊騎
    乘伊分期付款所購買之重型機車，懸掛伊先前竊得之車牌號
    碼HTT-437 號車牌，後載乙○○，2 人見「阿隆檳榔攤」內
    只有1 名女店員，在現場繞行兩圈後，認為容易行搶，停車
    後，取出放置在機車置物箱內之玩具手槍及電擊棒，由伊持
    電擊棒、由乙○○持玩具手槍進入該檳榔攤內，由伊用電擊
    棒壓制女店員脖子詢問錢放在何處，由乙○○在旁出示玩具
    手槍，女店員說放在抽屜內，乙○○便打開抽屜，將香菸及
    錢放進乙○○外套右邊口袋內，我一轉頭看見老闆在我們身
    後，就趁亂逃走等語。
  被害人丁○○、戊○○前開所述之被害經過，核與被告2 人
    前開所述之犯案過程大致相符。此外，復有警員逮捕被告乙○○後所查獲之犯案工具安全帽1 頂、口罩1 個、玩具手槍
    1 支（含彈匣1 個，內裝玩具金屬彈殼1 個）、贓物現金
    1,850 元（含500 元鈔票3 張、100 元鈔票1 張、50元硬幣
    5 枚）、估價單1 張、峰牌香菸9 包，及被告甲○○到案後
    帶同警方起出之犯案工具安全帽1 頂、口罩1 個及電擊棒1
    支等物扣案可證；另有高雄縣政府警察局贓物認領收據1 紙
    及警員事後拍攝案發現場、被告乙○○為警查獲之扣案物、
    被告甲○○起出扣案物過程等蒐證照片共22張附卷可稽。綜
    上足認，被告2 人前開自白與事實相符，應堪採信。
  扣案之玩具手槍1 枝（含彈匣1 個）經送驗鑑定結果，認係
    仿BERETTA 廠M9型半自動手槍製造之金屬玩具手槍，彈匣欠
    缺彈匣底蓋，且槍管內具阻鐵，依現狀，無法供發射彈丸使
    用，不具殺傷力；另扣案之玩具金屬彈殼1 個，經送驗鑑定
    結果，認係內具玩具底火帽之玩具金屬彈殼，因不具金屬彈
    頭、發射火藥，非為完整之子彈結構，亦不具殺傷力，固有
    內政部警政署刑事警察局93年12月14日刑鑑字第0930217218
    號槍彈鑑定書1 份在卷足憑。惟扣案之玩具手槍1 枝（含彈
    匣1 個）經原審當庭勘驗結果，認外觀類似真槍，且可扣扳
    機，重達1.2 公斤；另扣案之電擊棒1 支經原審當庭勘驗結
    果，認可伸縮長度、發出鳴笛聲及很強之電力，重達290 公
    克，展開前長約29.5公分，展開後長約55公分，有原審94年
    4 月4 日之勘驗筆錄存卷可查，堪認被告2 人持以犯案之金
    屬材質玩具手槍1 枝（含彈匣1 個）及電擊棒1 支，在客觀
    上顯足以對人之生命、身體、安全構成威脅，均屬兇器無訛
    ，被告甲○○之辯護人主張上開玩具手槍及電擊棒均非兇器
    云云，尚有誤會。
  再參以證人丁○○於94年4 月4 日原審審理中證稱：其身高
    155 公分，案發前檳榔攤內僅有伊1 人，檳榔攤附近雖有房
    子，但都沒有住人等語，則被告等2 名男子於凌晨0 時30分
    許，均佩戴安全帽及口罩，分持電擊棒及疑似真槍之玩具手
    槍衝入位置偏僻之「阿隆檳榔攤」內，使當時在檳榔攤內獨
    處之嬌小女店員丁○○受到驚嚇而蹲在地上，被告甲○○並
    持電擊棒從背後抵住丁○○頸部，恫稱：錢拿出來，不然要
    你死等語，被告乙○○則持外觀與真槍極相似之玩具手槍在
    旁，依此客觀情事判斷，被告2 人上開強暴、脅迫手段已足
    使丁○○之自由意志受到壓制，而達於不能抗拒之程度，應
    堪認定。
  又被告2人分持金屬玩具手槍及電擊棒等兇器，對丁○○施
    以上開強暴、脅迫手段，至使丁○○不能抗拒，而由被告乙○○強行取走該檳榔攤櫃台抽屜內之現金1,850 元、峰牌香
    菸9 包、估價單1 張等財物後逃離該檳榔攤，業如前述，則
    上開財物顯已置於被告乙○○之實力支配之下，被告2 人之
    攜帶兇器強盜犯行已達於既遂之程度至為明確，自不能因被
    告乙○○事後在逃逸過程中旋為警在該檳榔攤附近逮捕並查
    獲贓物而認被告乙○○對於上開財物尚未得手即遭逮捕，應
    屬未遂，併此明。
  被告2人嗣後雖翻異前詞，被告乙○○改稱：伊進入檳榔攤
    時並未看見丁○○，不知道裡面有人，玩具手槍只有放在口
    袋內，沒有拿出來脅迫丁○○，伊拿了錢就離開，沒有看到
    甲○○拿電擊棒抵住丁○○頸部，也沒有和丁○○對話，跑
    出檳榔攤後因跌倒玩具手槍才從口袋掉出來，戊○○看到就
    跑回店內，伊沒有拿槍指著戊○○云云；被告甲○○則改稱
    ：是看檳榔攤沒有人才提議進去行搶，伊衝進去後，只有拿
    電擊棒站在丁○○後方，沒有抵住丁○○頸部，也沒有說錢
    拿出來，不然要你死等語，乙○○進來拿錢時，伊沒有看到
    乙○○手上有拿槍云云。惟查，「阿隆檳榔攤」之外觀有數
    個小玻璃，從外面可看到檳榔攤內情形，丁○○於案發前係
    在該檳榔攤內坐著包檳榔，且看見被告2人騎車經過2、3 次
    等情，業據丁○○於94年4 月4 日原審審理中證述在卷，並
    有「阿隆檳榔攤」之照片1 張附於警卷第35頁可佐，而被告
    2 人亦不否認有騎車經過2 、3 次之事實，衡情被告2 人自
    不可能未看見丁○○在該檳榔攤內，況且，設若被告2 人主
    觀上均認為該檳榔攤內沒有人，大可徒手入內搜刮財物，又
    何需特意從機車坐墊下方置物箱內取出玩具手槍及電擊棒等
    兇器，攜帶進入該檳榔攤內，再者，被告乙○○攜帶玩具手
    槍入內，主觀上應係為便利犯案，自不可能僅將玩具手槍放
    在口袋內而未取出使用，且以該檳榔攤內之狹小空間，被告
    乙○○亦不可能未看見被告甲○○持電擊棒壓制丁○○之情
    形，是被告2 人前開所辯均與常情有悖，且與被害人丁○○
    、戊○○前開所述之被害經過相左，顯係事後為掩飾渠等強
    盜犯行所為卸責之詞，殊難採信。
  至證人丁○○於94年4 月4 日原審審理中雖證稱：案發當時
    先進來的人手上有帶1 支形狀像手槍的黑色物品，忘記後進
    來的人有無攜帶東西，只知道有人站在背後，當時嚇到就蹲
    下，忘記是否有被人拿物品抵住頸部，並表示錢拿出來，不
    然要你死等語，惟其亦證稱：警詢及檢察官偵訊時印象比較
    清楚，警詢筆錄係依當時之陳述記載等語。參以證人丁○○
    於94年4 月4 日至原審作證時，距案發時間已有將近6 個月
    之久，對案發經過之記憶難免模糊，且案發後被告2 人之家
    屬在原審審理中已代理被告2 人與丁○○、戊○○達成和解
    ，有和解書1 份在卷可稽，則丁○○基於人情壓力，所為證
    詞亦難免避重就輕，而有迴護被告之情，衡以丁○○在案發
    前與被告2 人素不相識，其在警詢及檢察官偵訊時並無虛構
    案發情節陷害被告2 人之動機，應認丁○○前開於警詢及檢
    察官偵訊時所述案發經過較為可採，尚難以丁○○於原審審
    理中不復記憶之證詞遽為有利被告2 人之認定。
  綜上論述，被告2 人確係基於犯意聯絡，而分別攜帶玩具手
    槍及電擊棒等兇器，對丁○○施以強暴、脅迫手段，至使丁○○不能抗拒，而強取「阿隆檳榔攤」內之財物，應堪認定
    。渠等所為既非單純趁人不備、不及抗拒而奪取財物，被告
    2 人之辯護人均主張被告2 人所為僅成立搶奪罪，顯有誤會
    。另被告乙○○在逃逸過程中，為脫免逮捕而持玩具手槍比
    向戊○○，致戊○○心生畏懼放棄追趕之行為，僅係被告2
    人已成立之強盜犯行中脅迫手段之接續實施，被告甲○○雖
    未參與此部分行為，亦不影響被告甲○○之罪責。本案事證
    明確，被告2 人前開攜帶兇器強盜犯行，均堪認定。
三、查被告甲○○持以行竊車牌號碼HTT-437 號機車車牌所用之
    扳手1 支，雖未扣案，但據被告甲○○所稱係鐵製品，在客
    觀上顯足以對人之生命、身體、安全構成威脅，應屬兇器。
    另被告2 人持以強盜「阿隆檳榔攤」財物所用之金屬玩具手
    槍1 枝及電擊棒1 支，均屬兇器，已詳如前述。是核被告甲○○持扳手竊取車牌之所為，係犯刑法第321 條第1 項第3
    款之攜帶兇器竊盜罪。另被告2 人分持玩具手槍及電擊棒進
    入「阿隆檳榔攤」內，由被告甲○○以持電擊棒從背後抵住
    丁○○頸部，恫稱：錢拿出來，不然要你死等語之強暴方式
    ，由被告乙○○以持玩具手槍在旁之脅迫方式，至使丁○○
    不能抗拒，而由被告乙○○強取該檳榔攤內之財物，被告2
    人此部分所為，均係犯刑法第330 條第1 項之攜帶兇器強盜
    罪。被告2 人就上開攜帶兇器強盜犯行間，有犯意聯絡及行
    為分擔，為共同正犯。又被告乙○○在逃逸過程中，為脫免
    逮捕而持玩具手槍比向戊○○，致戊○○心生畏懼放棄追趕
    之行為，僅係其強盜犯行中脅迫手段之接續實施，為單純1
    罪。被告甲○○所犯上開攜帶兇器竊盜罪及攜帶兇器強盜罪
    間，有方法、目的之牽連關係，應從一重之攜帶兇器強盜罪
    論處。
四、原審詳論罪科刑理由，而依刑法第28條、第330 條第1 項
    、第321 條第1 項第3 款、第55條規定，並審酌被告乙○○
    、甲○○為本件強盜犯行時分別為19歲及18歲，年輕識淺，
    思慮不周，被告乙○○持疑似真槍之金屬玩具手槍作案，壓
    制被害人自由意志之程度較大，犯罪情節較重，被告甲○○
    持電擊棒作案，犯罪情節較輕，被告2 人所為造成被害人心
    理傷害及財產損失，嚴重危害社會治安，惡性均非輕，犯後
    雖已由家屬代理與被害人達成和解，但被告2 人於偵、審中
    均翻異前詞，供詞避重就輕否認係犯強盜罪之犯罪後態度，
    及被告甲○○為遂行本件強盜犯行，另持扳手竊取他人車牌
    等一切情狀，分別量處被告乙○○有期徒刑7 年4 月，被告
    甲○○有期徒刑7 年4 月。並說明扣案被告乙○○所有之安
    全帽1 頂、口罩1 個、玩具手槍1 枝（含彈匣1 個）、玩具
    金屬彈殼1 個，及扣案被告甲○○所有安全帽1 頂、口罩1
    個，均係供被告2 人為本件強盜犯行所用之物，在共犯責任
    範圍內，爰依刑法第38 條 第1 項第2 款規定，均予宣告沒
    收。又被告甲○○所有供本件竊盜犯行所用之扳手1 支，雖
    未扣案，然被告甲○○供稱仍放在其以分期付款購買之機車
    坐墊下方置物箱內等語，既不能證明業已滅失，仍應依刑法
    第38條第1 項第2 款規定，併予宣告沒收。至扣案之電擊棒
    1 支，雖係被告甲○○持以為本件強盜犯行所用之物，惟被
    告甲○○供稱係向友人「偉仔」所借用等語，既非被告2 人
    所有之物，亦非違禁物，自不得宣告沒收等沒收意旨。
五、本院認原審判決認事用法均無違誤，量刑亦非常妥適。被告
    2 人上訴意旨矢口否認所犯為強盜罪，並認原判決量刑過重
    云云，指摘原判決為不當，均無足取，上訴為無理由，應予
    駁回。
據上論斷，應依刑事訴訟法第368條，判決如主文。
本案經檢察官張其主到庭執行職務。
中　　華　　民　　國　　94　　年　　8 　　月　　4　　日
                  刑事第一庭  審判長法  官  郭雅美
                                    法  官  江泰章
                                    法  官  莊崑山
以上正本證明與原本無異。
如不服本判決應於收受本判決後10日內向本院提出上訴書狀，其
未敘述上訴理由者，並得於提起上訴後10日內向本院補提理由書
狀（均須按他造當事人之人數附繕本）「切勿逕送上級法院」。
中　　華　　民　　國　　94　　年　　8 　　月　　4　　日
　　　　　　　　　　　　　　　　　　書記官  張文斌
附錄本判決論罪科刑法條：
中華民國刑法第321條第1項第3款
犯竊盜罪而有左列情形之1者，處6月以上5年以下有期徒刑：
(三)攜帶兇器而犯之者。
中華民國刑法第330條第1項
犯強盜罪而有第321 條第1 項各款情形之1 者，處7 年以上有期
徒刑。
